臺灣臺北地方法院民事判決
110年度訴字第6175號
原      告  台灣金聯資產管理股份有限公司

法定代理人  施俊吉  


訴訟代理人  陳永嚴律師
被      告  林子凱(遷出國外)




上列當事人間分配表異議之訴事件，本院於民國111年4月22日言
詞辯論終結，判決如下：
    主  文
法務部行政執行署臺北分署96年度房稅執字第38338號行政執行
事件，於民國110年10月7日實行分配之分配表，序號4被告林子
凱之債權應予剔除，重新分配。
訴訟費用由被告負擔。
    事實及理由
壹、程序方面:
一、按債權人或債務人對於分配表所載各債權人之債權或分配金
    額有不同意者，應於分配期日1 日前，向執行法院提出書狀
    ，聲明異議；異議未終結者，為異議之債權人或債務人，得
    向執行法院對為反對陳述之債權人或債務人提起分配表異議
    之訴；聲明異議人未於分配期日起10日內向執行法院為起訴
    之證明者，視為撤回其異議之聲明；經證明者，該債權應受
    分配之金額，應行提存，強制執行法第39條第1項、第41條
    第1項前段、第3項分別定有明文。查法務部行政執行署臺北
    分署(下稱臺北分署)96年度房稅執字第38338號行政執行事
    件（下稱系爭執行事件）於民國110年9月17日所製作之分配
    表（下稱系爭分配表)定於110年10月7日實行分配，因債權
    人即原告對被告受分配優先順序及金額均不同意，乃於前開
    分配期日前之110年10月6日以書狀聲明異議，嗣於同年月14
    日具狀向臺北分署提出本件分配表異議之訴起訴證明等情，
    業經核閱系爭執行卷宗屬實，並有本件起訴狀暨上開聲明異
    議、聲請狀等收文日戳可稽，是原告於分配期日前聲明異議
    並依限提起本件訴訟，程序上即無不合。　　
二、被告經合法通知，未於言詞辯論期日到場，亦未提出任何書
    狀作任何聲明或陳述，核無民事訴訟法第386條所列各款情
    形，爰依原告之聲請，由其一造辯論而為判決。 
貳、實體方面：
一、原告主張略以：
 1、系爭行政執行事件，係執行債務人王能仁之遺產（遺產管理
    人為王裕生），而依抵押權人即被告林子凱所陳報之債權:
    其於98年4月13日聲明參與分配狀所檢附之債權證明文件即
    「不動產經營合作契約書」（下稱系爭合作契約，原證3)，
    被告固主張依該合作契約主張分紅墊款等債權，惟被告僅係
    該合作契約書中當事人甲方蕭明哲等7人之代理人，並非契
    約當事人;且被告林子凱110年8月12日所陳報之「債權計算
    書」並未檢附何債權證明文件，被告徒稱有債權金額新台幣
    （下同）1,231萬餘元，並未附有任何債權執行名義及任何
    債權憑證，是被告主張依系爭合作契約之利潤1,155萬元，
    及代墊稅款76萬餘元，縱使有（假設語），該等利潤及墊款
    也係蕭明哲等人對王能仁之債權，與被告無關。且上開稅費
    墊款均為83年以後之稅費，亦非抵押權擔保範圍(系爭抵押
    權為最高限額抵押權，期間自78年1月27日起至80年1月26日
    ），故被告雖為抵押權人卻無債權，系爭抵押權既無擔保任
    何債權，被告陳報之債權當不能受分配。
 2、本件拍定標的即臺北市○○區○○段○○段000地號土地(下稱系爭
    土地)於拍定前之謄本（原證4)顯示，被告於前述拍定標的
    設定本金最高限額10,000,000元之最高限額抵押權（下稱系
    爭抵押權），且依謄本所載：其存續期間自78年1月27日至8
    0年1月26日，清償日期為80年1月26日。依此系爭抵押權人
    被告對債務人王能仁之擔保債權已於80年1月26日確定（前
    提為被告對王能仁有債權），所參與分配之債權自應限於上
    開已確定之擔保債權，而該債權應於80年1月26日清償，自8
    0年1月26日得請求清償日起算，請求權至遲已於95年1月25
    日後消滅時效完成。且抵押權人於消滅時效完成後，五年間
    不實行其抵押權者，該債權不再屬於最高限額抵押權擔保之
    範圍，故系爭抵押權原所擔保之債權至遲亦於100年1月25日
    非屬系爭抵押權擔保之範圍内;且如被告所陳報債權内容為
    紅利，則更於85年1月25日即罹於時效，由於債務人王能仁
    怠於行使消滅時效完成之抗辯權，故原告自得代位行使，並
    拒絕向被告林子凱為給付，被告抵押權人林子凱縱有債權亦
    應不能分配，爰依行政執行法第26條準用強制執行法第41條
    提起本件分配表異議之訴等語。並聲明：法務部行政執行署
    臺北分署96年度房稅執字第38338號行政執行事件，於民國1
    10年10月7日實行分配之分配表，序號4被告林子凱之債權應
    予剔除，重新分配。
二、被告未於言詞辯論期日到場，亦未提出書狀為任何聲明或陳
    述。　　　　
三、得心證之理由:
(一)按分配表異議之訴屬形成之訴，其訴訟標的為對分配表之異
    議權，倘原告係以被告聲明參與分配之債權不存在為異議權
    之理由，其本質上即含有消極確認債權不存在訴訟之性質，
    如被告主張其債權存在，依舉證責任分配法則，自應先由主
    張該債權存在之被告負舉證之責（最高法院42年度臺上字第
    170號判例、101年度臺上字第904號判決意旨參照）。又抵
    押權為從物權，以其擔保之債權存在為發生之要件，契約當
    事人間除以債權之發生為停止條件，或約定就將來應發生之
    債權而設定外，若所擔保之債權不存在，縱為抵押權之設定
    登記，仍難認其抵押權業已成立(最高法院94年度台上字第1
    12號裁定參酌)。
(二)查原告主張之前開事實，業據其提出與所述相符之臺北分署96年度房稅執字第38338號函及所附分配表、民事聲明異狀、不動產經營合作契約書、土地登記第二類謄本等件為證（見本院卷第21至40頁），並經本院依職權調閱臺北分署96年度房稅執字第38338號執行卷宗查明無誤。而被告已於相當時期受合法之通知，未於言詞辯論期日到場，亦未提出準備書狀為任何爭執，依民事訴訟法第280條第3項準用第1項規定，視同自認原告主張之事實，從而原告之主張，自堪信為真實。復參以系爭合作契約，被告固依該合作契約主張對債務人王能仁有分紅墊款等債權，惟縱觀該系爭合作契約，被告僅係該合作契約書中當事人甲方蕭明哲等7人之代理人，並非契約當事人乙節，有該不動產經營合作契約書在卷可證（本院卷第35頁)，此外被告復未舉證證明其對債務人王能仁有何1,231萬餘元之債權存在之事實。則原告主張被告就系爭不動產所設定之抵押債權1,000 萬元不存在，且就系爭分配表其中序號4被告之債權應予剔除，重新分配，即屬有據。　　　
(三)綜上所述，系爭分配表所列序號4就被告林子凱之1000萬元
    抵押債權列為受分配金額，並非正確。從而，原告依行政執
    行法第26條準用強制執行法第41條第1項之規定，起訴請求
    系爭分配表序號4被告之債權應予剔除，重新分配，為有理
    由。
四、本件事證已臻明確，兩造其餘攻擊或防禦方法及所提證據，
    核與判決結果不生影響，爰不予一一論述，附此敘明。
五、訴訟費用負擔之依據：民事訴訟法第78條。
中　　華　　民　　國　  111　　年　　5　　月　　6　　日
                  民事第二庭    法　官  蒲心智
以上正本係照原本作成。
如對本判決上訴，須於判決送達後20日內向本院提出上訴狀。如
委任律師提起上訴者，應一併繳納上訴審裁判費。　　　　　　
中　　華　　民　　國　　111 　年　　5 　　月　　6 　　日
                                書記官  潘惠敏